【裁判字號】    97,訴,450
【裁判日期】    970827
【裁判案由】    分割共有物
【裁判全文】
臺灣彰化地方法院民事判決  97年度訴字第450號
原      告  甲○○
訴訟代理人  洪宗仁律師
被      告  己○○
被      告  乙○○
被      告  丙○○
被      告  丁○○
被      告  戊○○
上列當事人間請求分割共有物事件，本院於民國97年8月27日言
詞辯論終結，茲判決如下：
       主    文
兩造共有坐落彰化縣員林鎮○○段121之6地號、地目田、面積
1307平方公尺之土地，應分割為如附圖即彰化縣員林地政事務所
民國九十七年七月二十五日土地複丈成果圖分割方案所示，編號
A部分、面積871平方公尺之土地，分歸原告取得；編號B部分、
面積59平方公尺之土地，分歸被告乙○○取得，編號C部分、面
積59平方公尺之土地，分歸被告丙○○取得；編號D部分，面積
145平方公尺之土地分歸被告己○○取得；編號E部分，面積83平
方公尺之土地，分歸被告戊○○取得；編號F部分，面積90平方
公尺之土地，分歸被告丁○○取得。
訴訟費用由兩造按附表所示之應有部分比例負擔。
    事實及理由
一、原告起訴主張：坐落彰化縣員林鎮○○段121之6地號、地目
    田、面積1307平方公尺之土地（下稱系爭土地），為兩造所
    共有，各共有人之應有部分比例如附表所示，系爭土地並無
    因物之使用目的不能分割之情事，或契約訂有不分割之期限
    ，因無法協議分割，爰依民法第823條規定，請求分割系爭
    土地，主張系爭土地應分割為如附圖即彰化縣員林地政事務
    所九十七年七月二十五日土地複丈成果圖之分割方案所示。
二、被告等均同意按照原告提出之上開分割方案分割系爭土地。
三、系爭土地為兩造所共有，各共有人之應有部分比例如附表所
    示，該筆土地並無因物之使用目的不能分割之情事，或契約
    訂有不分割之期限等情，業據原告提出地籍圖謄本、土地登
    記謄本為證，堪認原告此部分之主張為真實。原告主張無法
    協議分割，爰依民法第823條規定，請求分割系爭土地，於
    法有據，應予准許，合先敘明。
四、經查：系爭土地西臨道路，由西側道路出入，系爭土地上有
    訴外人黃邱月里、及章余彩畫之建物佔用土地之中間、南邊
    部份（建物佔用部分均分由原告取得），此經本院會同彰化
    縣員林地政事務所人員履勘現場，有勘驗筆錄與土地複丈成
    果圖附卷可稽。
五、按共有人因共有物分割之方法不能協議決定，而提起請求分
    割共有物之訴，應由法院斟酌當事人之聲請、各共有人之利
    害關係、使用情形、共有物之性質、經濟效用及全體共有人
    之利益、意願等公平決定之（最高法院90年台上字第1607
    號、88年台上字第2199號等判決參照）。本件原告所提出之
    分割方案，則原告分得A部分面積871平方公尺之土地，其上
    雖有訴外人黃邱月里、及章余彩畫之建物佔用，然原告同意
    自行解決。編號B部分、面積59平方公尺之土地，分歸被告
    乙○○取得，編號C部分、面積59平方公尺之土地，分歸被
    告丙○○取得；編號D部分，面積145平方公尺之土地分歸被
    告己○○取得；編號E部分，面積83平方公尺之土地，分歸
    被告戊○○取得；編號F部分，面積90平方公尺之土地，分
    歸被告丁○○取得，上開分割方法，本院已斟酌當事人之聲
    請、各共有人之利害關係、使用情形、共有物之性質、經濟
    效用及全體共有人之利益、尤其係兩造全體共有人之意願而
    為分割，應屬公平適當且可採，爰判決如主文第1項所示。
六、訴訟費用負擔之依據：民事訴訟法第78條、第85條第1項但
    書、第80條之1。
中    華    民    國    97    年    8    月    27    日
                  民事第一庭  法  官  施坤樹
以上正本係照原本作成。
如對判決上訴，應於判決送達後20日內向本院提出上訴狀（須附
繕本）。
中    華    民    國    97    年    9    月    5    日
                              書記官  施嘉玫


司法院資訊處製作；財團法人民間司法改革基金會備份。
